臺灣高等法院刑事裁定　　　　　　　100 年度抗字第1256 號
抗　告　人
即　受刑人　彭大勛
上列抗告人因傷害案件，不服臺灣板橋地方法院100 年度撤緩字
第249 號，中華民國100 年9 月15日撤銷緩刑宣告之裁定（聲請
案號：臺灣板橋地方法院檢察署100 年度執聲字第2441號），提
起抗告，本院裁定如下：
    主  文
原裁定撤銷。
檢察官之聲請駁回。
    理  由
一、檢察官在原審聲請意旨略以：抗告人即受刑人彭大勛因傷害
  案件，經臺灣士林地方法院以98年度審簡字第569 號判處拘役
  20日，緩刑2 年，並應向被害人吳榮斌支付新臺幣（下同）
  1,500 元確定在案。嗣經臺灣士林地方法院檢察署以98年度執
  緩字第262 號案件，函請受刑人依判決履行，然受刑人置之不
  理，顯有違反刑法第74條第2 項第4 款之規定，情節重大，原
  宣告之緩刑難收其預期效果，而有執行刑罰之必要，爰依刑事
  訴訟法第476 條規定聲請撤銷受刑人緩刑之宣告等語。
二、按緩刑制度設計之本旨，除可避免執行短期自由刑之流弊外
  ，主要目的係在獎勵初犯、偶發犯或惡性較輕者使其改過遷善
  ，如經宣告緩刑後，若有具體事證足認受宣告者並不因此有改
  過遷善之意，即不宜給予緩刑之寬典，乃另有撤銷緩刑宣告制
  度。又受緩刑之宣告而違反刑法第74條第2 項第1 款至第8 款
  所定負擔情節重大者，足認原宣告之緩刑難收其預期效果，而
  有執行刑罰之必要者，得撤銷其宣告，刑法第75條之1 第1 項
  第4 款雖有明文規定，惟考其立法意旨，係以：修正條文第74
  條第2 項增列法院於緩刑期間內，得命犯罪行為人於緩刑期內
  應遵守之事項（例如向被害人支付相當數額、向公庫支付一定
  之金額、接受精神、心理輔導、提供義務勞務或其他為預防再
  犯之事項），明定違反該條所定事項情節重大者，得撤銷其緩
  刑宣告，以期週延（修正說明第2 項第3 點前段參看）。該法
  條採用裁量撤銷主義，賦與法院撤銷與否之權限，特於第1 項
  規定實質要件「足認原宣告之緩刑難收其預期效果，而有執行
  刑罰之必要」，供作審認之標準（修正說明第3 項參看）。至
  於所謂「情節重大」，係指：受判決人顯有履行負擔之可能，
  而隱匿或處分其財產、故意不履行、無正當事由拒絕履行或顯
  有逃匿之虞等情事而言（修正說明第2 項第3 點後段參看）。
  據此，上揭「得」撤銷緩刑之情形，法官應依職權本於合目的
  性之裁量，妥適審酌受判決人於緩刑期間內違反應遵守事項之
  情節是否重大，是否已難收其預期之效果，而確有執行刑罰之
  必要，此與刑法第75條第1 項所定2 款情事，有一具備，即毋
  庸再行審酌其他情狀，應逕予撤銷緩刑者不同。
三、經查，本件傷害案件，被害人吳榮斌於民國98年6 月19日偵
  查中先表示：「98年5 月18日案發當天，我晚間租漫畫回來，
  被告4 人喝酒，並問我何以當值日生卻不打掃宿舍，我們都是
  粗工，……後來發生口角，彭大勛指著我，我將他手撥掉，結
  果他們一擁而上打我，……後來我也因為本件搬離該處。」、
  「我不願意和解」，嗣表示「和解金至少6,000 元，我希望今
  天交付，因為我不想再繼續看到這些人。」旋受刑人供稱：「
  我們4 人願意和解，不過經濟能力不佳，東湊西湊身上僅有2,
  000 多元。」被害人續稱：「我不接受2,000 多元。」第一審
  審理期間，被害人未到庭，第一審判決書以寄存方式，寄存於
  蘆洲警察分局三民派出所。此經本院調取臺灣士林地方法院98
  年度審簡字第569 號案卷審核無訛。據被害人表示不願再看到
  受刑人及其他共犯，而現代人重視隱私，除親朋好友外，殊少
  將自己之實際住居所或聯絡電話，告知別人，則臺灣士林地方
  法院判決本件受刑人應向被害人支付1,500 元，因被害人已離
  開原服務公司，不願再見到受刑人，受刑人無從得知被害人之
  聯絡方式及其實際住居所，自難履行判決所命之負擔。本院受
  命法官為查明真相，依被害人於偵查中所留存之資料，於100
  年11月9 日傍晚6 時許，撥打0000-0000 號市內電話，接聽電
  話者為一中氣不足、聲音微弱之女士，其表示被害人已搬離蘆
  洲三民路，目前行蹤不明，請法院不要再發通知，隨即掛上電
  話；受命法官隨即多次撥打0000-000000 行動電話，因無人接
  聽，聯絡不上。受命法官並於翌日（10日）晚上7 點10分，再
  度撥打0000-000000 行動電話，仍無人接聽。經向戶政單位查
  詢，被害人目前設籍於新北市○○區○○路245 號新北市蘆洲
  區戶政事務所，此有個人基本資料查詢結果附於本院卷可參。
  由此益證被害人行方不明，即難謂受刑人故意不履行判決所命
  負擔而情節重大。綜上，受刑人有和解之心，並願支付被害人
  賠償金，僅因被害人行方不明而無法履行，自不符合違反緩刑
  條件情節重大，為貫徹原宣告緩刑之旨，本院認為受刑人暫無
  執行刑罰之必要。是本件檢察官聲請撤銷受刑人之緩刑宣告，
  尚有未洽，原審裁准撤銷緩刑，亦非適當，受刑人以其有意給
  付賠償金卻找不著被害人而無從履行，提起抗告，指摘原裁定
  欠妥，為有理由，應由本院撤銷原裁定，並駁回檢察官之聲請
  。
據上論斷，應依刑事訴訟法第413條後段，裁定如主文。
中    華    民    國    100   年    11    月    14    日
                  刑事第十九庭  審判長 法  官  鄧振球
                                       法  官  彭幸鳴
                                       法  官  曾德水
以上正本證明與原本無異。
不得再抗告。
                                       書記官  吳玉華
中    華    民    國   100    年    11    月    14    日